臺灣高等法院刑事判決
111年度上訴字第1094號
上  訴  人  
即  被  告  張○○


選任辯護人  羅一順律師
上列上訴人因偽造文書等案件，不服臺灣新北地方法院110年度
簡上字第195號，中華民國111年1月12日第一審判決（聲請簡易
判決處刑案號：臺灣新北地方檢察署109年度偵字第34160號），
提起上訴，本院判決如下：
    主  文
原判決撤銷。
張○○犯行使偽造私文書罪，處有期徒刑陸月，如易科罰金，以新
臺幣壹仟元折算壹日。緩刑貳年，並應於判決確定之日起至112
年12月31日前，向乙○○支付新臺幣壹佰參拾萬元。
附表編號1所示之偽造署押壹枚沒收；未扣案之犯罪所得新臺幣
壹佰肆拾貳萬柒仟肆佰元沒收，於全部或一部不能沒收或不宜執
行沒收時，追徵其價額。
    事  實
一、張○○與乙○○前為夫妻關係，張○○明知未經乙○○之同意，不得
    冒用乙○○名義向勞動部勞工保險局申請勞工保險老年給付金
    ，亦不得冒用乙○○名義向新北市樹林區農會（下稱樹林農會
    ）提領乙○○帳戶內之款項，竟意圖為自己不法之所有，基於
    行使偽造私文書及詐欺之犯意，於民國106年5月10日，在新
    北市○○區○○路000號勞保局新北市辦事處內，接續在如附表
    編號1、2所示之文書上，以盜用之「乙○○」印章，盜蓋「乙
    ○○」之印文1枚及在被保險人（或受益人）簽名或簽章欄偽
    簽「乙○○」之署名1枚，用以表示「乙○○」向勞工保險局申
    請老年給付金之意思，復將所偽造之如附表編號1、2所示之
    文書提示予承辦人員，致該等人員誤認係乙○○本人授權或親
    自向勞工保險局申請核撥老年給付金至乙○○所有之樹林農會
    日盛證券收付處帳號00000000000000號帳戶，因而於106年5
    月26日，將新臺幣（下同）162萬7,389元之老年給付金匯入
    上開帳戶內。張○○再於106年6月1日，在新北市○○區○○街00
    號新北市樹林區農會內，接續在如附表編號3所示之文書上
    ，以盜用之「乙○○」印章，盜蓋「乙○○」之印文2枚，用以
    表示「乙○○」欲自上揭帳戶提領162萬7,400元之意思，復將
    所偽造之如附表編號3所示之文書提示予樹林農會承辦人員
    ，致該等人員誤認係乙○○本人授權或親自提領上開金額，因
    而於106年6月1日，將162萬7,400元現金交付予張○○得手，
    足生損害於勞工保險局對於被保險人資料管理之正確性，及
    樹林農會對於客戶資料、金融交易及存款管理之正確性，並
    致乙○○受有財產損害。
二、案經乙○○訴由臺灣新北地方檢察署檢察官偵查後聲請簡易判
    決處刑。
    理  由
壹、證據能力
    按被告以外之人於審判外之言詞或書面陳述，除法律有規定
    者外，不得作為證據。惟按被告以外之人，於審判外之陳述
    ，雖不符刑事訴訟法第159 條之1 至第159 條之4 之規定，
    而經當事人於審判程序同意作為證據，法院審酌該言詞陳述
    或書面陳述作成時之情況，認為適當者亦得為證據。又當事
    人、代理人或辯護人於法院調查證據時，知有第159條第1項
    不得為證據之情形，而未於言詞辯論終結前聲明異議者，視
    為有前項之同意。刑事訴訟法第159 條之5 第1 項、第2項
    定有明文。本案所涉被告以外之人於審判外所為之陳述及所
    製作之文書，當事人及辯護人均未於言詞辯論終結前聲明異
    議，爭執其證據能力，且本院審酌結果，認該證據資料製作
    時之情況，尚無違法不當及證明力明顯過低之瑕疵，以之作
    為證據應屬適當，依上開規定，認該等供述證據均具證據能
    力。又卷內之文書證據，亦無刑事訴訟法第159條之4 之顯
    有不可信之情況與不得作為證據之情形，本院審酌上開證據
    資料製作時之情況，尚無違法不當及證明力明顯過低之瑕疵
    ，亦認為以之作為證據應屬適當，是依刑事訴訟法第159 條
    至第159 條之5 規定，所引用之卷證所有證據，如下揭所示
    均有證據能力，合先敘明。
貳、認定事實所憑證據及理由
　　上揭犯罪事實，業據被告張○○坦白承認，核與證人即告訴人
    乙○○於偵查中之證詞相符，且有被告與告訴人之戶籍謄本、
    告訴人提供之通訊對話軟體對話紀錄翻拍照片、勞動部勞工
    保險局109年11月16日保普老字第10910264900號函文暨附表
    編號1、2所示之勞工保險老年給付申請書及給付收據、勞動
    部勞工保險局106年5月23日保普核字第106041052455號函文
    、勞動部勞工保險局109年7月24日保普老字第10960098420
    號函文、樹林區農會109年11月17日樹農信字第1092001340
    號函文暨所附告訴人樹林農會帳戶存款交易明細、附表編號
    3所示之取款憑條（見偵卷一第4、8至9、22至24、28、30至
    31頁）等事證可證，足認被告任意性之自白有相當之證據可
    佐，與事實相符而可採信。本案事證明確，被告犯行足以認
    定，應予依法論科。
參、論罪
    核被告所為，係犯刑法216條、第210條之行使偽造私文書罪
    及刑法第339條第1項之詐欺取財罪。被告偽簽「乙○○」之署
    名，及盜用「乙○○」之印章以盜蓋「乙○○」之印文，均係偽
    造私文書之部分行為；而偽造私文書復係行使偽造私文書之
    低度行為，均不另論罪。被告基於一個犯罪意圖，冒用告訴
    人名義、詐領告訴人之勞退金，而先後觸犯不同罪名，應認
    為一行為觸犯數罪名，為想像競合犯，從一重之行使偽造私
    文書罪論處。
肆、撤銷原判決之理由　　
    原審以被告犯罪事證明確，予以論罪科刑，固非無見。惟被
    告於本院審理中，與告訴人達成和解，有調解筆錄在卷足參
    （見本院卷第71頁），被告業於111年6月21日匯款20萬元與
    告訴人指定之劉群杉帳戶，有告訴人同意書及樹林農會匯款
    申請書在卷足參（見本院卷第145、147頁）。原審未及審酌
    此部分被告犯後態度予以量刑，容有未洽。被告上訴請求就
    原審認定之刑期再予減輕等語，為有理由，應由本院予以撤
    銷改判。
伍、量刑及沒收　　
一、爰以行為人之責任為基礎，審酌被告原為告訴人之配偶，未
    取得其授權或同意，而擅自冒用告訴人身分偽簽署名、用印
    於附表所示之文書，以此詐騙勞工保險局、樹林農會等，致
    其等陷於錯誤而交付162萬7,400元現金予被告，致使被告受
    有損害非輕，惟審酌被告無其他前案紀錄，素行尚屬良好，
    犯後坦承犯行，現已與告訴人達成和解，返還20萬元，並承
    諾於112年12月31日前另返還130萬元之犯後態度，及被告為
    高職畢業、已與告訴人離婚、經營網拍為業等一切情狀，量
    處如主文第2項所示之刑，並諭知易科罰金之標準為1千元折
    算1日，以資懲儆。
二、沒收
　㈠按犯罪所得，屬於犯罪行為人者，沒收之。但有特別規定者
    ，依其規定。前二項之沒收，於全部或一部不能沒收或不宜
    執行沒收時，追徵其價額。犯罪所得已實際合法發還被害人
    者，不予宣告沒收或追徵。刑法第38條之1第1項、第3項、
    第5項分別載有明文。被告就本案行使偽造私文書所詐得162
    萬7,400元，未據扣案，惟被告業已返還告訴人20萬元，尚
    有142萬7400元未予返還，爰依刑法第38條之1第1項前段之
    規定宣告沒收，並於全部或一部不能沒收或不宜執行沒收時
    ，依同條第3項之規定，追徵其價額。至被告若之後履行和
    解條件時，依照刑法第38條之一第5項「犯罪所得已實際合
    法發還被害人者，不予宣告沒收或追徵。」之法理，業已返
    還告訴人或告訴人已免除返還部分，不予執行沒收。
  ㈡附表編號1所示被告偽造之署押1枚，不問屬於犯人與否，均
    應依刑法第219條之規定，併予宣告沒收。至被告所盜蓋附
    表編號2、3所示「乙○○」之印文3枚，為被告持真正印章所
    蓋印，並非偽造印章之印文，不在刑法第219條義務沒收之
    列，另其所偽造之文書分別已交付予勞保局、樹林農會之承
    辦人員等，已非屬被告所有，爰不予宣告沒收，併同敘明。
    　　
陸、緩刑宣告　　
　　被告未曾因故意犯罪受有期徒刑以上刑之宣告，有本院被告
    前案紀錄表在卷可稽，被告與告訴人原為夫妻，然平日感情
    不睦，且為圖生活費，而一時失慮，未知會告訴人即冒用告
    訴人名義領款，致罹刑典，犯後已坦承犯行，並與告訴人達
    成和解，是認被告經此偵審程序及刑之宣告後，應能知所警
    惕而無再犯之虞，本院因認暫不執行其刑為當，爰依刑法第
    74條第1項第1款之規定，宣告緩刑2年，以勵自新。另為期
    被告能按照與告訴人和解條件履行，爰依刑法第74條第2項
    第3款之規定，命被告應於判決確定之日起至112年12月31日
    前，向告訴人支付130萬元，如未依期限履行，且情節重大
    者，檢察官得依法聲請法院撤銷緩刑宣告。
據上論斷，應依刑事訴訟法第369條第1項前段、第364條、第299
條第1項前段，判決如主文。
本案經檢察官王聖涵、鄭宇聲請以簡易判決處刑，檢察官朱婉綺
到庭執行職務。
中　　華　　民　　國　　111 　年　　7 　　月　　27　　日
                  刑事第八庭  審判長法  官  陳世宗
                                    法　官  吳勇毅
                                    法　官  呂寧莉
以上正本證明與原本無異。
如不服本判決，應於收受送達後20日內向本院提出上訴書狀，其
未敘述上訴之理由者並得於提起上訴後20日內向本院補提理由書
（均須按他造當事人之人數附繕本）「切勿逕送上級法院」。
                                    書記官  賴資旻
中　　華　　民　　國　　111 　年　　7 　　月　　27　　日
附錄：本案論罪科刑法條全文
刑法第210條
偽造、變造私文書，足以生損害於公眾或他人者，處5年以下有
期徒刑。
刑法第216條
行使第210條至第215條之文書者，依偽造、變造文書或登載不實
事項或使登載不實事項之規定處斷。
刑法第339條第1項
意圖為自己或第三人不法之所有，以詐術使人將本人或第三人之
物交付者，處5年以下有期徒刑、拘役或科或併科50萬元以下罰
金。

附表：
編號 文書名稱 欄位名稱 偽造署押之種類及數量 1 勞工保險老年給付申請書及給付收據 被保險人（或受益人）簽名或蓋章欄 「乙○○」署名1枚 2   「乙○○」印文1枚 3 新北市樹林區農會取款憑條 存戶簽章欄 「乙○○」印文2枚